【裁判字號】    94,重訴,45
【裁判日期】    950207
【裁判案由】    損害賠償
【裁判全文】
臺灣基隆地方法院民事判決              94年度重訴字第45號
原      告  甲○○
原      告  丁○○
法定代理人  甲○○
前列二人共同
訴訟代理人  游惠菁律師
被      告  乙○○
                      現於台灣臺北看守所
被      告  丙○○
上列當事人間損害賠償事件，本院於民國95年1月17日言詞辯論
終結，判決如下：
    主  文
被告乙○○應給付原告丁○○新台幣陸佰貳拾參萬捌仟柒佰伍拾
貳元，被告丙○○應就其中新台幣貳佰貳拾壹萬玖仟玖佰肆拾壹
元與乙○○負連帶給付責任；被告乙○○應給付原告甲○○新台
幣壹仟壹佰玖拾萬參仟柒佰壹拾參元，被告丙○○應就其中新台
幣伍拾萬壹仟肆佰陸拾壹元與被告乙○○負連帶給付責任，及均
自民國九十四年三月二十五日起至清償日止，按年息百分之五計
算之利息。
原告其餘之訴駁回。
訴訟費用由被告連帶負擔五分之一，餘五分之四由被告乙○○負
擔。
本判決原告對被告乙○○勝訴部分得假執行。原告對被告丙○○
勝訴部分，於原告丁○○以新台幣參拾萬元、原告甲○○以新台
幣壹拾萬元為被告丙○○供擔保後，得假執行。被告丙○○於以
新台幣貳佰貳拾壹萬玖仟玖佰肆拾壹元為原告丁○○供擔保、以
新台幣伍拾萬壹仟肆佰陸拾壹元供擔保，得免為假執行。
原告其餘假執行之聲請駁回。
    事實與理由
壹、原告起訴主張：
一、訴外人連壽柏（按：原告起訴時，原列連壽柏為共同被告，
    嗣於95年1月17日原告甲○○、丁○○等與連壽柏成立訴訟
    上和解，此部分業已終結）與被告波麗路卡拉OK即丙○○，
    因違反建築法，以及被告乙○○因殺人行為，致原告之被繼
    承人黃國弘死亡之事實，業經台灣基隆地方法院檢察署93年
    偵字第2369號、2798號、2900號提起公訴，並經本院審理終
    結，判決有罪在案，被告等人之共同侵權行為，至為明顯。
二、按因故意或過失，不法侵害他人之權利者，負損害賠償責任
    。不法侵害他人致死者，對於支出醫療及增加生活上需要之
    費用或殯葬費之人，亦應負損害賠償責任。被害人對於第三
    人負有法定扶養義務者，加害人對於該第三人亦應負損害賠
    償責任。又不法侵害他人致死者，被害人之父、母、子、女
    及配偶，雖非財產上之損害，亦得請求賠償相當之金額。民
    法第184條第1項、第192條第1、2項、第194條分別定有明文
    。
三、茲將原告等人請求被告等連帶賠償之項目及金額，分述如下
    ：
 (一)醫療費用部分，原告甲○○為被害人支出醫療費用計1,461元
   。
 (二)殯葬費部分，原告甲○○為被害人黃國弘支出殯葬費40萬元
   。(此部分於言詞辯論期日撤回)
 (三)扶養費部分：
(1)被害人黃國弘為原告丁○○之父，為原告甲○○之配偶，依照
  民法第1084條第2項、第1114條、第1116條之1規定，被害人對
  原告丁○○與甲○○應負扶養義務。
(2)原告丁○○係85年8月12日出生，現年8歲，至成年為止，須賴
  父母即被害人與原告甲○○共同扶養。因被害人死亡，致無法
  履行扶養義務，依照94年國民所得統計資料平均每人民間最終
  消費支出為282,885元，則原告丁○○得向被告等人請求之賠
  償為1,838,752元（計算式：282885÷2×13年＝0000000）。
(3)原告甲○○係64年12月17日出生，現年29歲，依照91年台閩地
  區簡易生命表，其平均餘命為50.92歲，須賴被告人黃國弘扶
  養，依照94年國民所得統計資料平均每人民間最終消費支出為
  282,885元，則原告甲○○得向被告等人請求之賠償為7,202,
  252元（計算式：282885÷2×50.92年＝00000000）。
 (4)訴訟審理時，因與連壽柏以60萬元成立和解，原告丁○○、
   甲○○訴之聲明各自減縮30萬元。
 (四)精神慰撫金部分，被害人黃國弘與原告母子係屬至親，被害
   人死亡時為33歲，正值青年，慘遭橫禍，原告等人不僅全家
   生活頓失重心，抑且精神痛苦，無可言喻，各請求賠償精神
   慰藉金500萬元。
四、原告訴之聲明為：
 (一)被告乙○○、丙○○應分別連帶給付原告丁○○6,538,752元
   、連帶給付原告甲○○12,303,712元，及均自本起訴狀繕本
   送達翌日起至清償日止，按年息百分之五計算之利息。
 (二)原告願以現金或等職之銀行可轉讓定存單供擔保，請准宣告
   假執行。
貳、被告乙○○未提出任何書狀，僅於94年11月24日本院審理時
    表示略以：「我認為原告之請求有理由」等語；被告丙○○
    則未提出任何書狀或陳述。
得心證之理由：
一、程序部分：
    按訴狀送達後，原告不得將原訴變更或追加他訴，但擴張或
    減縮應受判決事項之聲明者，不在此限，民事訴訟法第255
    條第1項第3款定有明文。起訴時訴之聲明原請求被告連帶給
    付之金額分為原告丁○○新台幣（下同）6,838,752元、原
    告甲○○12,603,712元；嗣於本院95年1月17日言詞辯論時
    ，因與連壽柏以60萬元成立和解，原告丁○○、甲○○各自
    減縮請求之金額30萬元，甲○○並拋棄喪葬費之請求40萬元
    ，依前所述，核無不合，應予准許。
二、次按當事人於言詞辯論時為訴訟標的之捨棄或認諾者，應本
    於其捨棄或認諾為該當事人敗訴之判決，民事訴訟法第384
    條復有明文。查被告乙○○於94年11月24 日言詞辯論時到
    庭表示：「我認為原告的請求有理由，我沒有意見」等語，
    核屬對於訴訟標的之認諾，故原告丁○○、甲○○基於侵權
    行為損害賠償法律關係，請求被告乙○○各賠償6,238,752
    元、11,903,713元及法定遲延利息部分，為有理由，應予准
    許。
三、原告等另請求被告波麗路卡拉OK即丙○○與被告乙○○連帶
    賠償部分，依民事訴訟法第55條之規定：共同訴訟中，一人
    之行為或他造對於共同訴訟人中一人之行為及關於其一人所
    生之事項，除別有規定外，其利害不及於他共同訴訟人。故
    被告乙○○之認諾，效力並不及於被告波麗路卡拉OK即丙○○，被告波麗路卡拉OK 即丙○○是否應負擔連帶損害賠償
    責任，應另行審認。經查：
1、按因故意或過失，不法侵害他人之權利者，負損害賠償責任
   ；違反保護他人之法律，致生損害於他人者，負賠償責任，
   但能證明其行為無過失者，不在此限。又數人共同不法侵害
   他人之權利者，連帶負損害賠償責任。民法第184條第1項前
   段、第2項、第185條第1項前段分別定有明文。再民事上之共
   同侵權行為（狹義的共同侵權行為，即加害行為）與刑事上
   之共同正犯，其構成要件並不完全相同，共同侵權行為人間
   不以有意思聯絡為必要，數人因過失不法侵害他人之權利，
   苟各行為人之過失行為，均為其所生損害共同原因，即所謂
   行為關連共同，亦足成立共同侵權行為，依民法第185條第1
   項前段之規定，各過失行為人對於被害人應負全部損害之連
   帶賠償責任，最高法院67年台上字第1737號亦著有判例可參
   。
2、被告乙○○因不滿妻子尤若蓁在基隆市○○路26號2樓「女人
   心卡拉OK」工作，於93年6月16日晚間，持打火機、裝有汽油
   之紅色塑膠袋、廢布條、鐵絲至基隆市○○路26號樓梯間前
   ，基於放火之直接故意與殺人之間接故意，將裝在紅色塑膠
   袋內之無鉛汽油丟向該棟建築物1樓至2樓樓梯間，再以打火
   機點燃綁在鐵絲上之廢布條後，將之拋擲在灑有汽油之地上
   ，縱火後逃離現場。被告乙○○縱火後之火勢迅速由基隆市
   ○○路26號樓梯間往2樓「女人心卡拉OK」及3樓「波麗路卡
   拉OK」竄燒，致使當時於波麗路卡拉OK消費之客人即原告等
   之被繼承人黃國弘，因不及逃離而吸入過量濃煙，導致一氧
   化碳中毒，雖經消防人員將其等救出火場，但送醫後不治死
   亡。又被告波麗路卡拉OK即丙○○為基隆市○○路26號建築
   物3樓之使用人，依建築法第77條「建築物所有權人、使用人
   應維護建築物合法使用與其構造及設備安全。」之規定，被
   告波麗路卡拉OK即丙○○負有維護系爭建築物合法使用與其
   構造及設備安全之義務。然被告波麗路卡拉OK即丙○○明知
   本案建築物係以「波麗路冷飲店」之名義申辦營利事業登記
   ，營業項目為飲料店業，不得作為經營視聽伴唱業務使用，
   且本案建築物後陽台屬於密閉空間，並無任何逃生設備、通
   道或通風處所，竟為圖營利而仍經營卡拉OK視聽伴唱業務，
   且未設有防焰物品，火警探測器損壞亦未修復（曾經基隆市
   消防局於93年2月20日消防安全檢查時認定檢查不合規定要求
   限期改善），致本案建築物有關防火避難設施及建築結構設
   備不合乎有關維護防火避難設施合法使用或結構安全之規定
   。因而火勢竄流至波麗路卡拉OK後方廚房及陽台時，並無任
   何逃生設備、通道或通風處所，原告等人之被繼承人黃國弘
   逃生無門，吸入過量濃煙，導致一氧化碳中毒後，送醫不治
   死亡等情。被告乙○○於刑事案件偵查及本院刑事庭審理時
   均坦承不諱（見基隆地檢署93年度偵字第2369號卷，第153至
   155頁、本院93年重訴字第11號刑事卷宗(一)第27頁）。此外，
   亦有基隆市政府93年10月4日基府工使壹字第0930097716號函
   （見上揭刑事卷第106、107頁）、基隆市政府建築物使用執
   照、林燕淵建築師事務所安全報告書及平面圖（見基隆地檢
   署93年度偵字第2369號卷第223頁、93年度偵字第2900號卷第
   79頁）、基隆市政府93年7月2日基府建商貳字第0930066709
   號函所附之93年3月26日基隆市政府營利事業統一發證變更登
   記申請書、基隆市政府營利事業登記案件聯合作業審核表各1
   份及基隆市政府商業登記簿記載節本（見基隆地檢署93年度
   偵字第2900號卷第39、37、170頁）、基隆市消防局93年6月
   26日基消預壹字第092000407號函、基隆市消防局93年2月20
   日消防安全檢查記錄表、檢查不合規定限期改善通知單、基
   隆市消防局基消預壹字第0930006421號函（見同卷第6至23頁
   、上揭刑事卷第94頁）、臺灣基隆地方法院檢察署93年6月17
   日火災現場勘驗筆錄1份（見基隆地檢署93年度偵字第2369號
   卷第85、86頁）、本院刑事庭93年10月28日刑事勘驗筆錄暨
   現場照片31 禎（見上揭刑事卷第143至161頁）、黃國弘之相
   驗筆錄、驗斷書、相驗屍體證明書（見基隆地檢署93年度相
   字第237號相驗卷）等附於本院刑事卷宗。經本院刑事庭審理
   結果，亦認被告乙○○應負殺人刑責，而判處被告死刑；被
   告丙○○因違反使用建築物之安全規定，判處有期徒刑1年4
   月在案。故黃國弘之死亡係因被告乙○○之故意侵權行為所
   致，被告被告波麗路卡拉OK即丙○○因違反保護他人之法律
   ，致生損害於他人，亦成立民法第184條第2項之侵權行為；
   黃國弘之死亡係由於被告乙○○、被告波麗路卡拉OK即丙○○二人之侵權行為所致，則依民法第185條第1項之規定，被
   告二人應負連帶損害賠償則任，應堪認定。
四、按不法侵害他人致死者，對於支出醫療之人，應負損害賠償
    責任；又被害人對於第三人負有法定扶養義務者，加害人對
    於該第三人亦應負損害賠償責任；又不法侵害他人致死者，
    被害人之父、母、子、女及配偶，雖非財產上之損害，亦得
    請求賠償相當之金額。民法第192條第1項、第2項及第194條
    分別定有明文。原告丁○○為黃國弘之子、原告甲○○為黃
    國弘之配偶，依前述規定，自得向被告波麗路卡拉OK即丙○○請求賠償。至各項損害及金額，應否予以准許，分述如下
    ：
 1、原告甲○○為黃國弘支出之醫療費用1,461元，有行政院衛
    生署基隆醫院收據為證，應予准許。
 2、扶養費部分：
(一)原告丁○○係85年8月12日出生，至成年為止，須賴父母即被
  害人與原告甲○○共同扶養，黃國弘之扶養義務為二分之一。
  現因黃國弘死亡，致無法履行扶養義務，原告丁○○依照94年
  國民所得統計資料平均每人民間最終消費支出每年282,885元
  ，計算得向被告等人請求連帶賠償之金額，核其計算標準應屬
  符合實際扶養需要之標準，應屬可採；此部分之請求在1,719,
  941元範圍內 (原告丁○○成年之日為105年8月12日，黃國宏
  死亡之日為93年6月16日，故得請求之期間應自93年6月17日起
  至105年8月12日止，計12年1個月又27天（即12又57/365＝
  12.16），計算式：282885÷2×12.16＝0000000)，為有理由
  ，應予准許。
(二)次按74年6月3日修正公布之民法第1116條之1規定：「夫妻互
  負扶養之義務，其負扶養義務之順序與直系血親卑親屬同，其
  受扶養權利之順序與直系血親尊親屬同」。夫妻互受扶養權利
  之順序，既與直系血親尊親屬同，自不以無謀生能力為必要。
  從而夫妻之一方固得依民法第192條第2項規定，向加害人請求
  扶養費損害賠償，但依民法第1117條規定，仍須以不能維持生
  活者為限，始得請求加害人賠償（最高法院87年度台上字第
  2727號判決意旨參照）。本件原告甲○○主張需賴被害人黃國
  弘扶養，但未提出任何證據供本院審酌，尚難逕認已陷入不能
  維持生活之情形，原告甲○○此部分關於扶養費7,202,252元
  之請求，不應准許。
3、關於慰撫金部分：
   原告甲○○與被害人係夫妻關係，原告丁○○為被害人之子
   ，因被告波麗路卡拉OK即丙○○違反保護他人之法律致被害
    人死亡，原告二人精神上自受有相當之創痛，本院審酌兩造
    之身分、地位、經濟能力，被告丙○○過失之程度等因素，
    認為被告波麗路卡拉OK即丙○○應賠償原告二人精神上損害
    金額各50萬元為恰當，逾此金額之請求不應准許。
5、綜上所述，原告丁○○、甲○○得請求被告波麗路卡拉OK即
   丙○○賠償之金額分別為2,219,941元及501,461元。此部分
   之金額，被告乙○○應與被告波麗路卡拉OK即丙○○負連帶
   損害賠償則任。
參、假執行之宣告：
    原告陳明願供擔保，聲請宣告假執行，核無不合，爰酌定相
    當擔保金額准許之。並由本院依職權宣告丙○○供擔保後得
    免為假執行。
肆、結論：原告之訴為有理由，依民事訴訟法第385條第1項前段
    、第79條、第85條第2項，第390條第2項、第392條第2項，
    判決如主文。
中    華    民    國    95    年    2     月    7     日
                  民事庭法  官  蔡聰明
以上正本係照原本作成。
對於本件判決如有不服，應於收受送達後20日內向本院提出上訴
書狀，敘述上訴之理由，上訴於臺灣高等法院，並按他造當事人
之人數附具繕本。
中    華    民    國    95    年    2     月    7     日
                        書記官  王佩珠
 原告提出之證據附表：
┌──┬───────────┬─────┐
│編號│  證              據  │  卷  頁  │
├──┼───────────┼─────┤
│  1 │基隆醫院繳費收據      │23        │
├──┼───────────┼─────┤
│  2 │殯葬費收據影本        │24        │
├──┼───────────┼─────┤
│  3 │戶籍謄本              │25        │
├──┼───────────┼─────┤
│  4 │國民所得統計摘要      │26        │
├──┼───────────┼─────┤
│  5 │簡易生命表影本        │27-29     │
└──┴───────────┴─────┘


司法院資訊處製作；財團法人民間司法改革基金會備份。
